臺灣苗栗地方法院交通事件裁定　　　　94年度交聲字第62號
　　原處分機關　交通部公路總局新竹區監理所苗栗監理站
　　異　議　人
　　即受處分人　 甲○○
上列異議人因違反道路交通管理處罰條例案件，對於交通部公路
總局新竹區監理所苗栗監理站於中華民國94年5 月12日竹監苗字
第裁54-Z000 00000-0 號所為之裁決（原舉發案號：內政部警政
署國道公路警察局第二警察隊後龍分隊第Z00000000 號）聲明異
議，本院裁定如下：
    主  文
原處分撤銷。
甲○○汽車駕駛人，有汽車行駛於高速公路，而不遵管制之規定
，因而致人受傷之違規，處吊扣其駕駛執照壹年。
    理  由
一、原處分機關以：異議人即受處分人甲○○於民國94年3 月19
    日凌晨1 時45分，駕駛車號2689-DX 號自用小客車，行經國
    道三號南向117 公里950 公尺處，因任意變換車道，致追撞
    孫平遠駕駛車號l9-7540 號、劉文成駕駛車號9K-3573 號、
    賴青杉駕駛車號8762-HW 號自小客車，導致乘客李政勳、劉
    念慈受重傷之違規，為內政部警政署國道公路警察局第二警
    察隊後龍分隊以公警局交字第Z00000000 號通知單當場舉發
    ，爰依道路交通管理處罰條例第33條第1 項、第2 項規定，
    分別裁處罰鍰新臺幣（下同）3 千元，並依同條例第63條第
    1 項記違規點數1 點（此部分異議人未聲明異議）、吊銷駕
    駛執照，3 年內禁考之處分。
二、異議意旨略謂：異議人固於上開時、地駕車發生車禍，當天
    並無路燈，前方為左彎彎道，車號2E-0368 號自小客車發生
    車禍起火燃燒，造成塞車，異議人駕駛車號2689-DX 號自用
    小客車因尾隨前方車輛緊急剎車而變換車道，已盡相當之注
    意，因剎車不停不慎發生車禍。係因車禍發生當時，警方未
    立即到車禍現場指揮交通，維持交通秩序為肇事主因，上開
    裁決書卻未究明車禍發生，係不可歸責於異議人之事由而肇
    事，偏信警方指揮之舉發事實作成裁決書，異議人因認本件
    違規事實與所採用之證據不符，為此聲明異議，請求撤銷原
    處分等語。
三、按道路交通管理處罰條例第33條規定：汽車行駛於高速公路
    或設站管制之道路，而不遵管制之規定者，處汽車駕駛人新
    臺幣3 千元以上6 千元以下罰鍰。汽車駕駛人有前項情形，
    因而致人受傷者，吊扣其駕駛執照1 年；致人重傷或死亡者
    ，吊銷其駕駛執照；如有檢驗、鑑定或查證必要時，並得暫
    時扣留其車輛，其期間不得超過3 個月。第1項 關於高速公
    路之使用限制、禁止、行車規定及管理等事項之規則，由交
    通部會同內政部定之；道路交通管理處罰條例第33條定有明
    文；又汽車駕駛人違反本條例第33條規定者，除依原條款處
    罰鍰外，並予記違規點數1 點之處分，同條例第63條第1 項
    第1 款亦有明定。據此，交通部會同內政部發布高速公路交
    通管制規則，以為前開第33條第1 項之處罰依據。其中第11
    條有關變換車道之方法之規定，即為汽車在行駛途中，不得
    驟然或任意換車道，如欲超越前車或變換車道時，應先顯示
    方向燈告知前後車輛，並保持安全距離及間隔，方得超越或
    變換車道。
四、經查，本件異議人於94年3 月19日凌晨1 時45分，駕駛車號
    2689-DX 號自用小客車，行經國道三號南向117 公里950 公
    尺處，因任意變換車道，致追撞孫平遠駕駛車號l9-7540 號
    、劉文成駕駛車號9K-3573 號、賴青杉駕駛車號8762-HW 號
    自小客車，導致李政勳、劉念慈受傷之事實，業據異議人於
    本院訊問時陳明在卷，並有道路交通事故現場圖、道路交通
    事故調查報告表（一）（二）各1 份、和解書5 份在卷可稽
    ，自屬實在。原處分機關依警察機關函文所指，係依現場採
    證及詢問當事人後分析研判，認係異議人不依規定任意變換
    車道所致，而為此項裁罰，有原處分機關94年4 月20日函及
    裁決書附卷可附，應有所依據。
五、次按道路交通安全處罰條例第35條第2 項後段所稱之致人重
    傷，欲審查其是否達重傷害之程度，應依刑法第10條第4 項
    之規定，所稱重傷包括下列傷害：一、毀敗或嚴重減損一目
    或二目之視能。二、毀敗或嚴重減損一耳或二耳之聽能。三
    、毀敗或嚴重減損語能、味能或嗅能。四、毀敗或嚴重減損
    一肢以上之機能。五、毀敗或嚴重減損生殖之機能。六、其
    他於身體或健康，有重大不治或難治之傷害等。經查，本件
    原處分機關以異議人於上開時間，駕駛上開自小客車，行經
    國道三號南向117 公里950 公尺，因「任意變換車道肇事，
    致人重傷」之違規事實，經內政部警政署國道公路警察局第
    二警察隊後龍分隊值勤警員當場開單舉發，而製發本件裁決
    書裁罰異議人，固有內政部警政署國道公路警察局第二警察
    隊後龍分隊94年3 月19日公警交字第Z00000000 號舉發違反
    道路交通管理事件通知單影印本乙紙附卷可稽。而異議人對
    於上開時、地，駕駛自用小客車撞傷被害人李政勳、劉念慈
    之情事，固不否認，惟堅詞否認有致人受重傷之事實。查從
    異議人賠償被害人李政勳15萬元、劉念慈45萬元及賠償範圍
    包括醫療費、醫藥費而觀，尚難認被害人李政勳、劉念慈所
    受之傷害已達重傷之程度，此有和解書2 份在卷可考。從而
    ，本件被害人李政勳、劉念慈之受傷雖係因異議人駕車所造
    成，然尚未達毀敗、重大不治或難治之傷害之程度，既非屬
    刑法第10 條 之重傷，自不能成立本條例第35條第2 項後段
    之致人重傷之行為。
六、綜上所述，本件異議人確在上開時、地有駕駛汽車，因而致
    人受傷，吊扣其駕駛執照1 年之行為，原處分機關依道路交
    通管理處罰條例第35條第2 項後段裁處其吊銷其駕駛執照，
    3 年內禁考之處分，固非無見。惟異議人駕車肇事，雖致人
    受傷然非達重傷之程度，原處分機關以其肇事駕車肇事致人
    受重傷，而逕處吊銷其駕駛執照，3 年內禁考之裁處自難允
    當。從而，本院認為聲明異議為有理由，應由本院將原處分
    撤銷，仍以受處分人有違反道路交通管理處罰條例第33條第
    2 項規定，汽車駕駛人有汽車行駛於高速公路，而不遵管制
    之規定之違規，因而致人受傷，裁處受處分人吊扣其駕駛執
    照1 年，如主文第2 項所示，以資適法。
七、據上論斷，應依道路交通案件處理辦法第20條，裁定如主文
    。
中　　華　　民　　國　　94　　年　　8 　　月　　12　　日
                   交通法庭   法  官  張珈禎
以上正本與原本無誤。
如不服本裁定應於送達後5 日內向本院提出抗告狀
                              書記官  黃雅琦
中　　華　　民　　國　　94　　年　　8 　　月　　17　　日
